---
title: "Importation des données"
title-block-banner: false
description: 
    Informations concernant la provenance des données et leur importation. 
date: "2022-12-20"
author:
  - name: "Juliana Hubacova"
    url: https://github.com/VOTREUSERNAME
    affiliation: FAS1002
    affiliation-url: https://FAS1002.github.io/A22
    orcid: 0000-0001-8128-783X
citation: false
bibliography: references.bib
---

Il est maintenant le temps de décrire votre projet avant de passer au document suivant, soit l'importation et la manipulation des données.

Je vous conseille d'écrire cette partie en dernier, une fois que vous aurez déjà vos résultats et figures afin d'éviter de réécrire cette page plusieurs fois.

::: callout-important
N'oubliez pas d'inclure vos références sur chacune des pages!
:::

Par exemple:

> Les données proviennent entre autres de @owidenergy.

@owidenergy

```{r echo=FALSE, warning=FALSE, message=FALSE}
library(fs)
library(lubridate)
library(tidyverse)
library(skimr)
```

```{r download, cache = TRUE}
URL <- "https://github.com/FAS1002/A22/raw/main/assets/fichiers/olympic_archive.zip"

base_path <- path("data", "raw")
fname <- paste0(today(),"olympic_archive.zip",
                sep = "_")

fname
fpath <- path(base_path, fname)

fpath
download.file(url =URL, destfile = fpath)

# extraction
unzip(zipfile = fpath, 
      exdir = base_path)


```
