---
title: "FAS1002_projet-final"
title-block-banner: false
date: "2022-12-21"
author:
  - name: "Juliana Hubacova"
    url: https://github.com/julianahubacova
    affiliation: FAS1002
    affiliation-url: https://FAS1002.github.io/A22
    orcid: 0000-0001-8128-783X
citation: true
bibliography: references.bib
format :
    html : 
        df-print: kable
---

## Motivations du projet

Pour ce projet, réalisé dans le cadre du cours FAS1002 "Programmation en sciences sociales", je souhaitais me focaliser sur les relations existantes entre le PIB par habitant, l'espérance de vie à la naissance et les émissions de CO2 et de gaz à effet de serre. Les analyses sont conduites à partir des données provenant de @gapminder et @owidco2andothergreenhousegasemissions. Davantage d'informations sur les données se trouve dans l'onglet *Importation*.

Avant d'entrer plus en détails dans une quelconque analyse, j'aimerais vous faire part de quelques chiffres concernant les émissions de co2 et gaz à effet de serre. Cependant, à cause de la pandémie qui a débuté vers la fin du mois de novembre 2019, les données pour 2020 et 2021 ne sont pas très précise. L'activité économique a chuté, la santé des individus s'est détériorée ce qui a eu un impact sur nos variables (PIB, émissions et espérance de vie). Ainsi pour vous mettre en contexte, j'ai décidé d'utiliser les données pré-covid, soit les données de l'année 2019.

```{r echo = FALSE, message= FALSE, warning=FALSE}
library(readxl)
library(tidyverse)
library(countrycode)
library(ggplot2)
library(plotly)
library(lubridate)
library(patchwork)
library(corrplot)
```

```{r echo=FALSE, message = FALSE, warning= FALSE}
co2_life_exp = read.csv("~/Desktop/Automne 2022/FAS1002/FAS1002_projet-pratique/data/processed/co2_life_exp.csv")
```

```{r message=FALSE, warning=FALSE}
# Chiffres pour 2019
co2_life_exp2019 = co2_life_exp %>% 
    filter(year == 2019) %>% 
    select(country, year, population, gdp, gdp_per_capita, lifeexp, total_ghg, continent_tout) %>% 
    group_by(continent_tout) %>% 
        summarise(gdp_per_capita = mean(gdp_per_capita, na.rm = TRUE),
                  lifeexp = mean(lifeexp, na.rm = TRUE),
                  total_ghg = mean(total_ghg, na.rm = TRUE))

# Ajout des pourcentages
co2_life_exp2019pourcent = co2_life_exp2019 %>% 
    mutate(pourcentage = (total_ghg/sum(co2_life_exp2019$total_ghg))*100)

gg1 = ggplot(co2_life_exp2019pourcent,
       mapping = aes(x = "", y = pourcentage, fill = continent_tout)) +
    geom_bar(width = 1, stat = 'identity')
pie = gg1 + coord_polar("y", start = 0) + 
    theme_bw() +
    scale_fill_brewer(palette = "Blues")
pie
```

On constate rapidement, qu'en 2019, l'Asie a émit la plus grande partie de toutes les émissions de co2 et de gaz à effet de serre. Pour voir comment, le PIB et l'espérance de vie peuvent être liés à cette variable vous pouvez consulter l'analyse dans les onglets suivants : *Exploration des données* et *Introduction*.

## Remerciements {.appendix}

J'aimerais remercier toute la cohorte du cours FAS1002 de l'automne 2022 ainsi que le professer Samuel Guay pour leur aide et leur apprentissage tout au long de la session!
