---
title: "Introduction"
title-block-banner: true
description: | 
  Explication complémentaires et analyse technique.
date: "2022-12-21"
author:
  - name: "Juliana Hubacova"
    url: https://github.com/julianahubacova
    affiliation: FAS1002
    affiliation-url: https://FAS1002.github.io/A22
    orcid: 0000-0001-8128-783X
citation: true
bibliography: references.bib
format :
    html : 
        df-print: kable
---

Le projet a pour objectif de constater les relations existantes entre le PIB par habitant, l'espérance de vie et l'émissions de CO2 et de gaz à effet de serre entre les pays. Les données utilisées sont issues de deux banques de données différentes: @owidCO2 et @gapminder. De plus amples informations sur les base de données peuvent être retrouver dans l'onglet *Importation*.

Une première partie se concentre sur l'analyse descriptive des données (voir onglet *Exploration des données*) où l'on retrouve différentes statistiques sur les données. Les variables de chacune des banques de données sont observées individuellement afin d'en extraitre les tendances.

La seconde partie se concentre sur une analyse plus technique où les variables sont mises en relation afin de mettre en évidence des relations potentielles. Cette deuxième partie se trouve ci-dessous.

### Analyse technique

```{r echo = FALSE, message= FALSE, warning=FALSE}
library(readxl)
library(tidyverse)
library(countrycode)
library(ggplot2)
library(plotly)
library(lubridate)
library(patchwork)
library(corrplot)
```

```{r echo=FALSE, message = FALSE, warning= FALSE}
co_2_data_pib_per_capita = read_csv("~/Desktop/Automne 2022/FAS1002/FAS1002_projet-pratique/data/processed/co_2_data_pib_per_cap.csv")
life_exp_continent = read_csv("~/Desktop/Automne 2022/FAS1002/FAS1002_projet-pratique/data/processed/life_exp_continent.csv")
```

Pour débuter cette analyse, on va se concentrer sur les facteurs suivants : PIB par habitant et espérance de vie à la naissance. Pour cela, on va assembler nos deux banques de données et nettoyer notre nouveau dataset. 

###### Préparation préliminaire

```{r include= FALSE, message= FALSE, warning=FALSE}
# Combinaison des deux bases de données
co2_life_exp = merge(co_2_data_pib_per_capita, life_exp_continent, by = c("country", "year"))

# Enregistrement data processed
write_csv(co2_life_exp, file = "data/processed/co2_life_exp.csv")

# Données manquantes pour le PIB
missing_gdp = co2_life_exp %>% 
  select(country, gdp, year) %>% 
  filter(!complete.cases(.))

# La plus grande différence entre le manque de donnée
a = table(missing_gdp$year)
unclass(a)
number_missing = tibble(a)
number_missing = number_missing %>% 
    mutate(diff = a - lag(a))
max(number_missing, na.rm = TRUE)

# À partir de 1950
co2_life_exp2 = co2_life_exp %>% 
    filter(year>1949)
```

La plus grande différence de donnée manquante se trouve entre 1949 et 1950. L'analyse va donc se faire à partir de 1950, où un grand nombre de données sont disponibles comparé aux années précédentes.

###### Lien entre PIB par habitant et espérance de vie à la naissance

```{r message=FALSE, warning=FALSE}
# Choix des variables
co2_life_exp3 = co2_life_exp2 %>% 
    select(country, year, gdp_per_capita, total_ghg, lifeexp, continent_tout)
head(co2_life_exp3)

# Graphique
plot_ly(data = co2_life_exp3, x = ~gdp_per_capita, y = ~lifeexp, type = 'scatter', color = ~continent_tout, frame = ~year, text = ~country, mode = 'markers',width = "100%", height = 500) %>% 
   layout(legend = list(title= list(text = 'Continent')),
       xaxis = list(title = 'PIB par habitant',
                      zerolinecolor = "#ffff",
                      gridcolor = "ffff",
                      zerolinewidth = 2),
         yaxis = list(title = 'Espérance de vie à la naissance',
                      zerolinecolor = "#ffff",
                      gridcolor = "ffff",
                      zerolinewidth = 2),
       plot_bgcolor='#e5ecf6')
```

On constate que l'espérance de vie à la naissance et le PIB par habitant on une relation positive. Quand l'espérance de vie à la naissance est élevé, le PIB est élevé. Quand l'espérance de vie à la naissance est basse, le PIB par habitant est bas. Une espérance de vie à la naissance élevée implique de bonnes conditions de vie au sein du pays. Ainsi, une population en bonne santé sera davantage productive. Il n'est donc pas surprenant que les continent Europe et Amérique ont un PIB par habitant plus élevé que celui de l'Afrique où l'espérance de vie à la naissance est basse.

Pour pousser davantage l'analyse, on pourrait regarder le coefficient de corrélation entre ces deux variables. Celui-ci va mesurer la force de la relation entre nos deux variables. Il est compris entre -1 et 1. Plus il est proche de la valeur de |1|, plus la relation est forte. S'il est positif, les variables sont liées positivement (l'un augmente, l'autre augmente). S'il est négatif, les variables sont liées négativement (l'un augmente, l'autre diminue).

```{r message= FALSE, warning= FALSE}
# Utilisation de la méthode Pearson
cor.test(co2_life_exp3$gdp_per_capita,co2_life_exp3$lifeexp, use = "complete.obs")
```

On constate que le coefficient de corrélation entre le PIB par habitant et l'espérance de vie à la naissance est approximativement 0,6. On peut ainsi conclure à une relation positive entre ces deux variables. 

###### Comparaison des émissions entre continent ayant un PIB élevé et un PIB bas

Jusqu'ici, nous avons constaté que le développement économique du pays et l'espérance de vie à la naissance de la population sont lié positivement. Concentrons-nous maintenant sur les émissions de co2 et de gaz à effet de serre. Un pays avec une forte activité économique, émet-il davantage de dioxyde de carbone et de gaz à effet de serre qu'un pays avec une activité économique plus faible? Et que peut-on en dire avec l'espérance de vie à la naissance de la population. 

```{r message=FALSE, warning=FALSE}
# Comparaison entre l'Amérique et l'Afrique
co2_life_exp_continent = co2_life_exp3 %>% 
   group_by(continent_tout, year) %>% 
    summarise(across(c(gdp_per_capita, lifeexp, total_ghg), mean, na.rm = TRUE)) %>% 
    ungroup()
head(co2_life_exp_continent)

# Valeurs manquantes total_ghg
missing_ghgtot = co2_life_exp_continent %>% 
  select(continent_tout, year, total_ghg) %>% 
  filter(!complete.cases(.))

# Les données ont l'air d'apparaitre vers 1990 seulement
co2_life_exp_continent1990 = co2_life_exp_continent %>% 
    filter(year >1989)

p1 = ggplot(co2_life_exp_continent1990,
       mapping = aes(x = year, y = total_ghg, color = continent_tout)) +
    geom_line() +
    labs(title = "Évolution des GES de serre par continent au fil du temps",
         subtitle = "D'après les données d'Our World in Data",
         x = "Années",
         y = "Émission total des GES") +
    theme_bw()
p2 = p1 + theme(legend.position = "none")

p3 = ggplot(co2_life_exp_continent1990,
       mapping = aes(x = year, y = lifeexp, color = continent_tout)) +
    geom_line() +
    labs(title = "Évolution de l'espérance de vie par continent au fil du temps",
         subtitle = "D'après les données de Gapminder",
         x = "Années",
         y = "Espérance de vie") +
    scale_color_discrete(name = "Continent") +
    theme_bw()

p2+p3

```

Avant de se prononcer, jetons un coup d'oeil sur le coefficient de corrélation. 

```{r}
# Matrice de corrélation, méthode pearson
co2_life_exp1990num =co2_life_exp_continent1990 %>% 
    mutate(gdp_per_capita = as.numeric(gdp_per_capita),
           lifeexp = as.numeric(lifeexp),
           total_ghg = as.numeric(total_ghg))
mcor = cor(co2_life_exp1990num[3:5], method = "pearson", use = "complete.obs")

# Corrélogramme
corrplot(mcor, type = "upper", order="hclust", tl.srt = 45, tl.col = "black")
```

Le graphique affiche les corrélations positives en bleu et les corrélations négatives en rouge. L'intensité de la couleur montre le degré de corrélation entre les deux variables. On peut ainsi constater que l'espérance de vie à la naissance et les émissions totales de GES sont corrélées positivement. Le PIB par habitant et les émissions totales de GES ont un coefficient de corrélation proche de 0 et n'indique donc pas une relation entre eux. 

### Remerciements {.appendix}

J'aimerais remercier toute la cohorte du cours FAS1002 de l'automne 2022 ainsi que le professer Samuel Guay pour leur aide et leur apprentissage tout au long de la session!
