---
title: "Introduction"
title-block-banner: true
description: | 
  Description du projet
date: "2022-12-21"
author:
  - name: "Juliana Hubacova"
    url: https://github.com/julianahubacova
    affiliation: FAS1002
    affiliation-url: https://FAS1002.github.io/A22
    orcid: 0000-0001-8128-783X
citation: true
bibliography: references.bib
---

Le projet a pour objectif de constater les relations existantes entre le PIB par habitant, l'espérance de vie et l'émissions de CO2 et de gaz à effet de serre entre les pays. Les données utilisées sont issues de deux banques de données différentes: @owidCO2 et @gapminder. De plus amples informations sur les base de données peuvent être retrouvé dans l'onglet *Importation*.

Une première partie se concentre sur l'analyse descriptive des données (voir onglet *Exploration des données*) où l'on retrouve différentes statistiques sur les données. Les variables de chacune des banques de données sont observées individuellement afin d'en extraitre les tendances.

La seconde partie se concentre sur une analyse plus technique où les variables sont mises en relation afin de mettre en évidence des relations potentielles. Cette deuxième partie se trouve ci-dessous.


#### Analyse technique

```{r echo = FALSE, message= FALSE, warning=FALSE}
library(readxl)
library(tidyverse)
library(countrycode)
library(ggplot2)
library(plotly)
library(lubridate)
library(patchwork)
```

```{r echo=FALSE, message = FALSE, warning= FALSE}
co_2_data_pib_per_capita = read_csv("~/Desktop/Automne 2022/FAS1002/FAS1002_projet-pratique/data/processed/co_2_data_pib_per_cap.csv")
life_exp_continent = read_csv("~/Desktop/Automne 2022/FAS1002/FAS1002_projet-pratique/data/processed/life_exp_continent.csv")
```

Pour débuter cette analyse, on va se concentrer sur les facteurs suivants : PIB par habitant et espérance de vie à la naissance. Pour cela, on va assembler nos deux banques de données et nettoyer notre nouveau dataset. 

1. Préparation préliminaire

```{r include= FALSE, message= FALSE, warning=FALSE}
# Combinaison des deux bases de données
co2_life_exp = merge(co_2_data_pib_per_capita, life_exp_continent, by = c("country", "year"))

# Données manquantes pour le PIB
missing_gdp = co2_life_exp %>% 
  select(country, gdp, year) %>% 
  filter(!complete.cases(.))

# La plus grande différence entre le manque de donnée
a = table(missing_gdp$year)
unclass(a)
number_missing = tibble(a)
number_missing = number_missing %>% 
    mutate(diff = a - lag(a))
max(number_missing, na.rm = TRUE)

# À partir de 1950
co2_life_exp2 = co2_life_exp %>% 
    filter(year>1949)
```

La plus grande différence de donnée manquante se trouve entre 1949 et 1950. L'analyse va donc se faire à partir de 1950, où un grand nombre de données sont disponibles comparé aux années précédentes.

2. Lien entre PIB par habitant et espérance de vie à la naissance

```{r message=FALSE, warning=FALSE}
# Choix des variables
co2_life_exp3 = co2_life_exp2 %>% 
    select(country, year, gdp_per_capita, total_ghg, lifeexp, continent_tout)
head(co2_life_exp3)

# Graphique
plot_ly(data = co2_life_exp3, x = ~gdp_per_capita, y = ~lifeexp, type = 'scatter', color = ~continent_tout, frame = ~year, text = ~country, mode = 'markers',width = "100%", height = 500) %>% 
   layout(legend = list(title= list(text = 'Continent')),
       xaxis = list(title = 'PIB par habitant',
                      zerolinecolor = "#ffff",
                      gridcolor = "ffff",
                      zerolinewidth = 2),
         yaxis = list(title = 'Espérance de vie à la naissance',
                      zerolinecolor = "#ffff",
                      gridcolor = "ffff",
                      zerolinewidth = 2),
       plot_bgcolor='#e5ecf6')
```

On constate que l'espérance de vie à la naissance et le PIB par habitant on une relation positive. Quand l'espérance de vie à la naissance est élevé, le PIB est élevé. Quand l'espérance de vie à la naissance est basse, le PIB par habitant est bas. Une espérance de vie à la naissance élevée implique de bonnes conditions de vie au sein du pays. Ainsi, une population en bonne santé sera davantage productive. Il n'est donc pas surprenant que les continent Europe et Amérique ont un PIB par habitant plus élevé que celui de l'Afrique où l'espérance de vie à la naissance est basse.

Pour pousser davantage l'analyse, on pourrait regarder le coefficient de corrélation entre ces deux variables. Celui-ci va mesurer la force de la relation entre nos deux variables. Il est compris entre -1 et 1. Plus il est proche de la valeur de |1|, plus la relation est forte. S'il est positif, les variables sont liées positivement (l'un augmente, l'autre augmente). S'il est négatif, les variables sont liées négativement (l'un augmente, l'autre diminue).

```{r message= FALSE, warning= FALSE}
# Utilisation de la méthode Pearson
cor.test(co2_life_exp3$gdp_per_capita,co2_life_exp3$lifeexp, use = "complete.obs")
```

On constate que le coefficient de corrélation entre le PIB par habitant et l'espérance de vie à la naissance est approximativement 0,6. On peut ainsi conclure à une relation positive entre ces deux variables. 

3. Comparaison des émissions entre continent ayant un PIB élevé et un PIB bas

Jusqu'ici, nous avons constaté que le développement économique du pays et l'espérance de vie à la naissance de la population sont lié positivement. Concentrons-nous maintenant sur les émissions de co2 et de gaz à effet de serre. Un pays avec une forte activité économique, émet-il davantage de dioxyde de carbone et de gaz à effet de serre qu'un pays avec une activité économique plus faible?

```{r message=FALSE, warning=FALSE}
# Comparaison entre l'Amérique et l'Afrique

#co2_life_exp2_am_af = co2_life_exp2 %>% 
# filter(continent == "Americas"| continent == "Africa") %>% 
# group_by(continent, year) %>% 
# summarise(mean = mean(total_ghg, na.rm = TRUE))



```



## Vous pourrez inclure des graphiques

Comme la classique pyramide à la ci-dessous par exemple:

```{r pie, fig.cap='Une très belle tarte', tidy=FALSE}
par(mar = c(0, 1, 0, 1))
pie(
  c(280, 60, 20),
  c('Ciel', 'Côté ensoleillé de la pyramide', 'Côté ombragé de la pyramide'),
  col = c('#0292D8', '#F7EA39', '#C4B632'),
  init.angle = -50, border = NA
)
```

<aside>Quand même très cool, non? Vous pouvez mettre des annotations sur le côté!</aside>

## Remerciements {.appendix}

J'aimerais remercier toute la cohorte du cours FAS1002 de l'automne 2022 pour leur ouverture et efforts tout au long de la session!

@owidenergy
